臺灣高雄地方法院刑事判決　　　　　　　　　　　　九十一年度交易字第一八三號
　　公　訴　人　臺灣高雄地方法院檢察署檢察官
　　被　　　告　庚○○
右列被告因業務過失傷害案件，經檢察官提起公訴（九十一年度偵字第三八五四號）
，本院判決如左：
    主  文
庚○○從事業務之人，因業務上之過失傷害人致重傷，處有期徒刑陸月，如易科罰金
，以佰元折算壹日。
    事  實
一、庚○○考領有職業小型車駕駛執照，平日以駕駛營業小客車（即計程車）載運客
    人為業，為從事駕駛業務之人，於民國九十年七月十七日凌晨零時十分許，駕駛
    牌照號碼ΖＦ—九一○號營業小客車，載運某不詳客人，沿高雄市小港區宏平由
    西往東方向行駛，途經高雄市○○區○○路與龍華街設有閃光號誌之交岔路口，
    先暫停在該交岔路口前之宏平路慢車道上，即「界揚超商」便利商店前，讓該乘
    客下車後，隨即欲駕車左轉彎迴車之際，本應注意：汽車迴車前，應暫停並顯示
    左轉燈光或手勢，看清無來往車輛，並注意行人通過，始得迴轉，以避免道路交
    通事故之發生，且依當時之天候晴朗，夜間有照明，有鋪裝快、慢車道，柏油路
    面乾燥無缺陷，道路無障礙物，視距良好，閃光號誌動作正常等客觀情狀，又依
    其智識、能力亦無不能注意之情事，乃恣意從慢車道上迴車，疏未注意看清有無
    來往車輛；適有戊○○騎乘牌照號碼ＸＴＣ—一八三號重型機車沿宏平路由西往
    東方向（起訴書誤繕為由東向西）與庚○○同方向駛來，原應注意：(一)閃光黃燈
    表示「警告」，車輛應減速接近，注意安全，小心通過；(二)汽車（包括機車，道
    路交通管理處罰條例第三條第八款、道路交通安全規則第二條第一項第一款參照
    ）行駛時，駕駛人應注意車前狀況，並隨時採取必要之安全措施，且並無不能注
    意之情事，於發現庚○○駕駛營業小客車從慢車道上迴車之情形，亦未注意警戒
    車前動態，而採取適當、必要及有效之煞車或閃避等安全措施，欲閃避庚○○之
    營業小客車而偏左行駛，而在上開交岔路口內，戊○○重型機車之車頭前車輪、
    擋風斜板遽與庚○○營業小客車之左前翼子板、左前保險桿發生碰撞，戊○○因
    此飛出跌落在對向車道之外側快車道與慢車道之間，受有頭部外傷併顱骨骨折、
    顱內出血、右側硬腦膜下血腫、腦水腫、右側股骨骨折右側第三趾骨骨折、左側
    鎖骨骨折、腹部切割傷約六公分及右後十字韌帶斷裂等傷害，經延醫急救，於九
    十年七月十七日起至九十年七月二十二日因接受開顱手術及血塊取出手術而住進
    加護病房；同年月二十六日接受右股骨復位及骨內固定術；同年八月七日出院；
    又自同年十月十八日起至十月二十五日止，再度入院接受顱骨成形術；再自九十
    一年一月六日起至同年月十二日止，三度入院接受右膝韌帶修補手術；復於九十
    一年四月二十日，入院診斷為︰「情緒低落，衝動控制能力減退，退縮、認知功
    能輕度減退，符合『失智症』輕度之現象，並由於受傷迄今已九個多月時間，中
    樞神經之復原已達穩定，未來即使有改善，恐難恢復至完全」等症狀，顯已達重
    傷之程度。
二、庚○○於肇事後，留在事故現場，對於未發覺之犯罪，主動向處理事故員警坦承
    渠為肇事者，並接受裁判。
三、案經戊○○之配偶甲○○訴由高雄市政府警察局小港分局報請臺灣高雄地方法院
    檢察署檢察官偵查起訴。
    理  由
一、訊據被告庚○○供承渠有於右揭時、地發生道路交通事故，致被害人戊○○成傷
    等事實不諱，核與告訴人甲○○於偵審中指訴之情節相符，並經證人即處理事故
    員警己○○、乙○○、丁○○及丙○○分別於本院審理中到庭結證述綦詳，復有
    高雄市○○○○○道路交通事故調查報告表暨事故現場圖、交通事故談話紀錄表
    各乙紙及事故現場照片四幀在卷可稽，且被害人戊○○因此受有前開之重傷（刑
    法第十條第四項第六款參照），此有高雄市立小港醫院醫師出具之診斷證明書五
    張、勞工保險殘廢診斷書、九十一年四月三日（九一）高醫港秘字第○四五七號
    函暨病歷、九十一年五月十六日（九一）高醫秘字第○六六八號函及告訴人提出
    被害人戊○○輕度痴症之身心障礙手冊各乙件附卷足憑。
二、汽車迴車前，應暫停並顯示左轉燈光或手勢，看清無來往車輛，並注意行人通過
    ，始得迴轉，道路交通安全規則第一百零六條第五款定有明文。被告庚○○既考
    領有職業小型車駕駛執照，業據渠供明屬實在卷，核與本院當庭勘驗道路交通案
    件代保管物件臨時收據及上揭道路交通事故調查報告表相符（見九十一年六月二
    十七日審判筆錄），對於前揭規定自為明知或無法諉為不知，且前揭規定乃渠應
    注意並能注意之事項，況依當時天候晴朗，夜間有照明，有鋪裝快、慢車道，柏
    油路面乾燥無缺陷，道路無障礙物，視距良好，閃光號誌動作正常等客觀情狀，
    此有上揭道路交通事故調查報告表暨事故現場圖及事故現場照片等物足資佐憑，
    又依被告庚○○之智識、能力亦無不能注意之情事，乃恣意從慢車道上迴車，疏
    未注意看清有無來往車輛，在上開交岔路口內，被告庚○○營業小客車之左前翼
    子板、左前保險桿遽與被害人戊○○重型機車之車頭前車輪、擋風斜板發生碰撞
    ，致肇事使被害人戊○○受有如事實欄所示之重傷，渠有過失，業已顯明。被害
    人之受重傷與被告之駕駛過失行為間，並有相當之因果關係存在，被告庚○○自
    應負擔過失傷害之刑責。至被害人戊○○騎乘重型機車，原應注意：(一)閃光黃燈
    表示「警告」，車輛應減速接近，注意安全，小心通過；(二)汽車（包括機車，道
    路交通管理處罰條例第三條第八款、道路交通安全規則第二條第一項第一款參照
    ）行駛時，駕駛人應注意車前狀況，並隨時採取必要之安全措施（道路交通標誌
    標線號誌設置規則第二百十一條第一項第一款、道路交通安全規則第九十四條第
    三項參照），且並無不能注意之情事，於發現庚○○駕駛營業小客車從慢車道上
    迴車之情形，亦未注意警戒車前動態，而採取適當、必要及有效之煞車或閃避等
    安全措施，欲閃避庚○○之營業小客車而偏左行駛，而在上開交岔路口內，被害
    人戊○○重型機車之車頭前車輪、擋風斜板遽與被告庚○○營業小客車之左前翼
    子板、左前保險桿發生碰撞，因而受有如事實欄所示之重傷，被害人戊○○對於
    本件道路交通事故之發生及重傷之造成，固亦略有過失，惟被告庚○○過失傷害
    人致重傷之刑事責任，業據本院認定如上，被告庚○○自不得據此引為渠解免刑
    事責任之理由。是本案事證已臻明確，被告庚○○過失傷害之犯行洵堪認定，應
    予依法論科。
三、查被告庚○○平日以駕駛營業小客車載運客人為業，為從事駕駛車輛為渠業務之
    人，被告庚○○顯係以載運客人為業之社會生活地位而駕車，自屬基於社會生活
    上之地位而反覆執行事務，因之，本於此地位之駕車行為，均應認其係業務之範
    圍，故被告駕駛營業小客車載運客人，致被害人受有如事實欄所示之重傷，核渠
    所為，係犯刑法第二百八十四條第二項後段之業務過失致重傷罪。被告庚○○於
    肇事後，留在事故現場，主動向處理事故之員警坦承渠為肇事者等情，業據證人
    己○○、乙○○、丁○○分別於本院審理中到庭結證屬實，為對未發覺之犯罪自
    首而接受裁判，應依刑法第六十二條前段之規定減輕其刑。爰審酌被告庚○○恣
    意從慢車道迴車，毫無注意往來行人或車輛，就本件道路交通事故之發生，顯有
    重大過失，且迄今尚未與告訴人甲○○或被害人戊○○達成和解，而被害人戊○○就本件道路交通事故之發生固亦略有過失，以及被害人戊○○之程度等一切情
    狀，酌情量處如主文所示之刑，並諭知易科罰金之折算標準。末就被告庚○○雖
    前受有期徒刑以上刑之宣告，執行完畢後，五年以內未曾受有期徒刑以上刑之宣
    告，有臺灣高雄地方法院檢察署刑案資料查註紀錄表及臺灣高等法院被告全國前
    案紀錄表各乙份在卷可按，然被告庚○○迄今仍未與告訴人甲○○及被害人戊○○就民事賠償部分達成和解，亦未取得告訴人甲○○及告訴人戊○○之宥恕，尚
    難認有何暫不執行其宣告刑為適當之理由，附此敘明。
據上論斷，應依刑事訴訟法第二百九十九條第一項前段，刑法第二百八十四條第二項
後段、第六十二條前段、第四十一條第一項，罰金罰鍰提高標準條例第一條前段、第
二條，判決如主文。
中      華      民      國    九十一    年七      月     十二     日
                                臺灣高雄地方法院交通法庭
                                    法  官   劉定安
右正本證明與原本無異。
如不服本判決，應於判決送達後十日內，向本院提出上訴狀。
                                    書記官    蔡莉娟
中      華      民      國    九十一    年      七      月     十二     日
附錄本案論罪科刑法條全文：
刑法第二百八十四條第二項
  從事業務之人，因業務上之過失傷害人，處一年以下有期徒刑、拘役或一千元以下
  罰金。致重傷者，處三年以下有期徒刑、拘役或二千元以下罰金。
